臺灣高等法院民事判決
111年度上字第358號
上　訴　人　甲○○　　
兼   
法定代理人  丁○○       
兼  
法定代理及
訴訟代理人　戊○　　　
被 上訴 人　已○○　　
　　　　　　　　　　　　
訴訟代理人　袁健峰律師
上列當事人間請求侵權行為損害賠償等事件，上訴人對於中華民
國110年10月12日臺灣桃園地方法院109年度訴字第2840號第一審
判決提起上訴，本院於111年8月2日言詞辯論終結，判決如下：
    主      文
上訴駁回。
第二審訴訟費用由上訴人負擔。
    事實及理由
壹、程序事項：
    按在第二審不變更訴訟標的，而補充或更正事實上或法律上
    之陳述者，非為訴之變更或追加，民事訴訟法第463條、第2
    56條定有明文。查本件上訴人於原審除請求被上訴人應給付
    賠償金外，另請求被上訴人應公開、誠心立道歉書認錯，切
    結不再對上訴人及其家屬做錄影之行為等語（見原審卷第7
    頁），經原審判決上訴人敗訴，上訴人不服提起上訴。嗣於
    本院審理中，上訴人陳明伊請求被上訴人立道歉書之具體內
    容詳如本判決附件一（下稱附件一）所示，且請求被上訴人
    切結不再對伊家屬做錄影之行為，該「家屬」係指與伊共同
    居住生活之訴外人乙○○、丙○○等語（見本院卷第147、148頁
    ）。經核上訴人所為，係屬補充其於原審所為之事實上及法
    律上之陳述，非屬訴之變更、追加，揆諸前開說明，並無不
    合，合先敘明。
貳、實體事項：
一、上訴人主張：上訴人戊○與丁○○（下逕稱姓名）為夫妻關係
    ，育有訴外人乙○○、丙○○及上訴人甲○○（下逕稱姓名）等3
    名未成年子女，而戊○與被上訴人則為兄妹關係。被上訴人
    於民國107年10月12日下午4時許，在伊位於桃園市桃園區○○
    路00巷0號住處（下稱系爭住處）之客廳大門紗窗外，持手
    機開啟錄影功能，無故竊錄伊之非公開活動，丁○○發現後出
    面制止，惟被上訴人仍繼續錄影（下稱系爭錄影行為），已
    侵害伊之隱私權，並致戊○受有精神慰撫金新臺幣（下同）6
    萬元、醫療費用5千元、工作損失5千元、法律諮詢費用3萬
    元，合計10萬元之損害，及致丁○○、甲○○分別受有精神慰撫
    金5萬元之損害，伊自得依民法第184條第1項前段及後段、
    第195條規定，請求被上訴人如數賠償，伊並得請求被上訴
    人誠心道歉及認錯等語。於原審聲明：㈠被上訴人應分別給
    付戊○10萬元、丁○○5萬元、甲○○5萬元；㈡被上訴人應公開、
    誠心立道歉書認錯，切結不再對上訴人及其家屬做錄影之行
    為。（原審判決上訴人全部敗訴，上訴人不服提起上訴）。
    並於本院上訴聲明：㈠原判決廢棄；㈡被上訴人應分別給付戊
    ○10萬元、丁○○5萬元、甲○○5萬元；㈢被上訴人應公開、誠心
    立如附件一所示之道歉書認錯，切結不再對上訴人及其家屬
    （即訴外人乙○○、丙○○）做錄影之行為；㈣就金錢給付部分
    ，願供擔保請准宣告假執行。     
二、被上訴人則以：戊○前曾就伊之系爭錄影行為向臺灣桃園地
    方檢察署（下稱桃園地檢署）提出刑法第315條之1第2款之
    妨害秘密告訴，業經刑事法院判決伊無罪確定在案。伊斯時
    係陪同母親即訴外人庚○○○前往系爭住處探視上訴人一家，
    詎戊○僅同意庚○○○1人進入屋內，而將伊拒於門外，伊擔心
    罹患失智症而有認知功能退化之庚○○○落單後，會遭戊○利用
    無他人在場陪同之情況下，要求庚○○○簽署不利於己之文件
    ，方持手機欲攝影庚○○○於系爭住處內客廳之活動情形，藉
    此留存證據以保護庚○○○權益，伊並非無故竊錄，且斯時系
    爭住處客廳大門之第2層木門尚未關閉，伊透過紗窗仍可看
    見及聽聞屋內聲音及人員活動狀況，上訴人就其與庚○○○間
    之互動過程既未採取阻隔伊見聞攝錄之適當措施，不屬非公
    開活動，自不構成侵害上訴人隱私權之侵權行為；退步言之
    ，縱認伊有侵害上訴人隱私權，其情節非屬重大，且上訴人
    就其所受之損害、金額、因果關係與必要性等節，均未舉證
    證明之，伊不負賠償之責等語，資為抗辯。並於本院答辯聲
    明：㈠上訴駁回；㈡如受不利判決，就金錢給付部分願供擔保
    請准宣告免為假執行。
三、兩造不爭執事項：
　㈠戊○與丁○○為夫妻關係，育有訴外人乙○○、丙○○及甲○○等3名
    未成年子女，而戊○與被上訴人為兄妹關係，訴外人庚○○○則
    為戊○與被上訴人之母。
　㈡被上訴人所為之系爭錄影行為，業經桃園地檢署檢察官以108
    年度偵字第1144號聲請簡易判決處刑，經原審法院以108年
    度易字第559號刑事判決被上訴人無罪，檢察官不服提起上
    訴，復經本院以109年度上易字第523號刑事判決駁回檢察官
    之上訴，全案並告確定，有各該刑事判決影本在卷可稽（見
    原審卷第63至75頁），並經本院依職權調取上開刑事偵、審
    卷宗核閱無誤（見本院卷第113、115頁，下稱另案刑事偵查
    卷、另案刑事一、二審卷）。
　㈢系爭錄影行為之勘驗結果如本判決附件二（下稱附件二）所
    示（見另案刑事一審卷第109頁、本院卷第132頁）；又錄影
    內容中有1名小女孩坐在客廳地上低頭玩東西，兩造均不爭
    執該名小女孩即為甲○○（見本院卷第132頁）。
　㈣系爭住處客廳大門為雙層木頭門，第1層木門上半部設有紗窗
    ，下方仍是木頭材質，第2層木門上半部則是霧玻璃，如將
    第2層木門關起來，就看不到系爭住處客廳內部之人員活動
    情形（見本院卷第132頁）。　　
四、至於上訴人主張：被上訴人所為系爭錄影行為業已侵害伊隱
    私權，被上訴人應賠償伊之損害及誠心認錯道歉等情，則為
    被上訴人所否認，並以前揭情詞置辯。經查：
　㈠按人格權受侵害時，得請求法院除去其侵害；有受侵害之虞
    時，得請求防止之。前項情形，以法律有特別規定者為限，
    得請求損害賠償或慰撫金。因故意或過失，不法侵害他人之
    權利者，負損害賠償責任，故意以背於善良風俗之方法，加
    損害於他人者亦同。不法侵害他人之身體、健康、名譽、自
    由、信用、隱私、貞操，或不法侵害其他人格法益而情節重
    大者，被害人雖非財產上之損害，亦得請求賠償相當之金額
    。民法第18條、第184條第1項、第195條第1項前段固分別定
    有明文，惟侵權行為之成立，須行為人因故意過失不法侵害
    他人權利，亦即行為人須具備歸責性、違法性，並不法行為
    與損害間有因果關係始能成立，且主張侵權行為損害賠償請
    求權之人，對於侵權行為之成立要件應負舉證責任。又按隱
    私權內涵為個人於其私人生活事務領域，享有不受不法干擾
    ，免於未經同意之知悉、公開妨礙或侵犯之自由與個人資料
    自主權，且主張有隱私權之人對於該隱私有合理之期待。所
    謂合理之期待，乃個人所得主張不受侵擾之自由，以得合理
    期待於他人者為限，亦即不僅其不受侵擾之期待已表現於外
    ，且該期待須依社會通念認為合理者（參見大法官第689號
    解釋理由）。再隱私權屬人格權之一種，人格權侵害責任之
    成立以「不法」為要件，不法性之認定採法益衡量原則，就
    被侵害之法益、加害人之權利及社會公益，依比例原則而為
    判斷，倘衡量之結果足以正當化加害人之行為，其行為即不
    具不法性（最高法院106年度台上字第2652號判決意旨參照
    ）。
  ㈡查上訴人主張被上訴人未經伊同意，即於前揭時間在系爭住
    處客廳大門外為系爭錄影行為等情，固為被上訴人所不爭執
    （見另案刑事偵查卷第4頁），並有系爭住處騎樓監視錄影
    檔案暨翻拍照片2張、被上訴人行動電話錄影檔案暨翻拍照
    片4張、系爭住處客廳大門外觀照片2張、另案刑事庭勘驗筆
    錄1份等件影本可稽（見另案刑事偵查卷第13至15頁，另案
    刑事一審卷第71、73、109頁），此部分事實堪以認定。惟
    查：
　⒈就被上訴人所攝得之影像，於檔案時間0秒至13秒部分，庚○○
    ○雖已進入系爭住處客廳內，然此時客廳大門之第2層木門尚
    未關閉，被上訴人透過紗窗仍可見聞屋內人員活動情形，丁
    ○○亦透過紗窗發現被上訴人持手機朝客廳內部錄影，因而於
    檔案時間8秒左右出言：「你錄影幹嘛…欸，我不能給你錄影
    …我沒有同意」等語以阻止被上訴人錄影，並於檔案時間13
    秒左右將系爭住處客廳大門之第2層木門關上等情，有另案
    刑事庭勘驗筆錄可參（參附件二）；戊○亦於另案刑事偵訊
    及審理中證稱：案發當天庚○○○來伊家看望伊一家人，伊一
    家人就在客廳聊天，然後聊沒多久，丁○○就發現被上訴人在
    門外偷偷錄影，伊就馬上制止被上訴人，並把門關上防止被
    上訴人錄影等語（見另案刑事偵查卷第27頁、另案刑事一審
    卷第120頁），則於被上訴人偕同庚○○○至系爭住處時，戊○
    及丁○○夫妻僅讓庚○○○隻身進入，於庚○○○進入系爭住處客廳
    後，戊○及丁○○夫妻僅關閉第1層木門，然因該處為雙層木頭
    門，第1層上半部設有紗窗（參不爭執事項㈣），屋內外之情
    形仍可透過紗窗相互清楚見聞，而戊○及丁○○夫妻原本任由
    被上訴人站在紗窗外側向內窺視，丁○○亦因此察覺被上訴人
    在屋外持手機錄影，顯見斯時系爭住處之客廳第2層木門既
    未關閉，復無其他遮蔽措施，不特定人行經該處時均可輕易
    見聞屋內情形，且上訴人於客廳與庚○○○談話及交誼時，並
    未利用相當環境（例如直接進入房間內），或採取適當設備
    （例如立即關閉客廳第2層木門），以資確保上訴人與庚○○○
    活動之隱密性，俾使包含被上訴人在內之一般人均能知悉上
    訴人與庚○○○並無使人見聞渠等在系爭住處客廳活動內容之
    意願，依社會通念實難認為上訴人斯時有對隱私權保護之合
    理期待；再者，依此情狀，戊○及丁○○夫妻縱將被上訴人拒
    於門外，但透過紗窗亦能知悉被上訴人仍然繼續站在門外、
    不曾離開之事實，且深知單憑該紗窗根本無法阻隔被上訴人
    向內窺視之意圖，倘戊○及丁○○夫妻一開始即有意阻絕被上
    訴人窺探渠2人及甲○○等3人與庚○○○之溝通對話，或使被上
    訴人認識到渠等3人準備要與庚○○○進行隱密性對話、被上訴
    人無權窺視及聽聞該等內容，則戊○及丁○○夫妻不僅會關上
    客廳第1層木門，更會關上第2層含有霧玻璃之木門，以徹底
    阻絕被上訴人窺視及聽聞，然捨此不為，反任由被上訴人站
    在紗窗外側向內窺視，足見戊○及丁○○夫妻之本意應僅不歡
    迎被上訴人進入系爭住處而已，並無徹底阻絕被上訴人站在
    屋外透過紗窗見聞渠2人及甲○○等3人與庚○○○室內活動之意
    ，是以於戊○及丁○○夫妻關閉客廳第2層含有霧玻璃之木門前
    ，上訴人與庚○○○在屋內大廳之對話溝通及活動情形，即不
    屬「非公開之活動」，從而被上訴人此部分所為錄影行為，
    核與侵害上訴人非公開活動之隱私權構成要件有間，上訴人
    以此主張被上訴人應負侵權行為損害賠償責任，尚屬無據，
    應予駁回。
　⒉丁○○雖於檔案時間13秒左右將第2層含有霧玻璃之木門關閉，
    以阻絕被上訴人繼續窺視及錄影（參附件二），惟被上訴人
    係有相當理由懷疑庚○○○會在不明就裡情況下與戊○簽署不利
    於己之文件，其後續攝錄行為不具侵害隱私權之不法性：
　⑴查系爭住處原為庚○○○所有，庚○○○、被上訴人及訴外人辛○○
    、壬○○、癸○○、子○○（即庚○○○及除戊○外之子女）均委任子
    ○○於106年1月3日與戊○就系爭住處歸屬事宜簽立「雙方合意
    契約書」（見原審卷第37頁），約定由戊○出資700萬元購買
    系爭住處，支付方法為戊○應給付200萬元現金匯到庚○○○帳
    戶，另各給付100萬元予訴外人辛○○、壬○○、癸○○、子○○及
    被上訴人；嗣庚○○○與戊○於106年2月6日就系爭住處買賣事
    宜簽立「不動產買賣契約書」在案，由戊○以900萬元向庚○○
    ○購買系爭住處（見原審卷第39至46頁）。
　⑵然戊○係於106年3月27日將庚○○○1人帶至代書處，並由庚○○○
    與戊○簽署「雙方於106年2月6日簽立買賣合約，今由代書完
    成所有程序，理當通知立買賣合約時在場之所有人，今買方
    （指戊○）及賣方（指庚○○○）結案並且不通知其他子女到場
    ，由於款項已全部付清，其餘交款與代書無涉，當場取回尾
    款本票以及權狀正本，以上程序皆有錄音錄影存證，如有不
    實欺瞞致爭訟，由買賣雙方負法律責任，皆與代書無關」等
    內容之「切結書」（見原審卷第47頁）；庚○○○並於同日在
    「茲收到戊○房屋買賣尾款柒佰萬元」、「簽約款貳佰萬元－
    免除價金，尾款柒佰萬元－現金支付」之「收據」、「價金
    給付備忘錄」等文書上簽名（見原審卷第49、51頁）；再戊
    ○與庚○○○復於同日簽立內容為：「庚○○○欲贈與戊○110萬元
    ，並約定贈與行為所生一切稅金由庚○○○負責繳納」之「贈
    與契約書」（見原審卷第53頁）。
　⑶而依戊○與被上訴人之妹即證人子○○於另案刑事審理中證稱：
    戊○想要用700萬元買房子（指系爭住處），其中200萬元給
    庚○○○，其他兄弟姐妹各拿100萬元，也當作是把房子變賣分
    家的意思…戊○在3月27日將庚○○○帶出去，等到庚○○○回來，
    庚○○○說戊○把她帶去代書事務所，說房屋買賣已經結案，還
    簽了一堆東西，伊問庚○○○錢在哪裡跟簽了哪些東西，庚○○○
    都說不清楚，只說所有錢跟文件都在戊○那邊…伊得知後就去
    跟戊○追討，幾個兄弟姐妹有拿到，只剩伊和庚○○○的部分沒
    有拿到，之後就開始打官司…伊用本票提出強制執行，後來
    戊○就提出本票債權不存在之訴，這些文件（指上開⑵所述之
    文書）是當時戊○告伊時拿出來的…房屋總價金是900萬元，
    戊○自己可以分得100萬元，加上戊○繼承神明桌可以再分100
    萬元，所以戊○要再拿出700萬元等語（見另案刑事一審卷第
    111至113、115頁）；參以卷附庚○○○之詠美身心診所診斷證
    明書（見原審卷第35頁），庚○○○於104年4月間就診時即已
    罹患中度憂鬱症、失智症合併認知行為障礙、認知功能退化
    、目前仍惡化中等疾病，似已無法處理個人財產事務，嗣經
    原審法院以109年度輔宣字第33號裁定宣告庚○○○為受輔助宣
    告人等情（見本院卷第51至58頁），因此被上訴人、子○○及
    其他手足懷疑庚○○○斯時應係遭戊○誘導、欺瞞，方會簽署上
    揭盡皆對戊○極其有利，反之卻對庚○○○及被上訴人等手足不
    利之文件乙節，尚非全然無憑。
　⑷又子○○前述所指之訴訟爭議，嗣於107年5月22日在原審法院
    桃園簡易庭達成調解，約定戊○給付100萬元予子○○，且戊○
    同意按月給付庚○○○6,000元扶養費至庚○○○死亡為止等情，
    以解決前揭分家爭議（見原審卷第55至56頁），然戊○事後
    復向原審法院具狀聲請酌減或免除其依上開調解筆錄所應負
    擔之庚○○○扶養費義務（見原審卷第57至60頁）。是依雙方
    爭訟緣由、庚○○○曾在患有認知障礙情形下與戊○簽署「切結
    書」、「收據」、「價金給付備忘錄」、「贈與契約書」等
    文件之前例，及事發當日被上訴人偕同庚○○○前往探視上訴
    人一家人，戊○及丁○○夫妻僅讓庚○○○隻身進入，卻將被上訴
    人拒於門外等情以觀，被上訴人斯時係有相當理由懷疑庚○○
    ○可能會再於不明就裡情況下，與戊○簽署其他文件，而使庚
    ○○○或被上訴人等其他手足陷於不利地位，此並非毫無根據
    之臆測或猜想。再依當時客觀情狀，戊○及丁○○夫妻於庚○○○
    進入系爭住處後，並未立即關上第2層木門，亦未就渠2人、
    甲○○等3人與庚○○○之對話溝通採取阻絕被上訴人聽聞之適當
    措施；反之被上訴人僅係站在紗門外，公然面對身處屋內客
    廳之上訴人與庚○○○攝影，而無任何掩飾、隱匿之舉措，此
    與一般藉由私下秘密裝設錄影器材以拍攝他人私密活動之情
    形顯然不同，堪認被上訴人以此方式攝錄上訴人與庚○○○之
    溝通經過，在保全證據之同時，並未過度侵害上訴人之住居
    生活安寧，於上訴人私人生活領域之影響尚屬輕微，且含有
    防衛自身（及其他兄弟姐妹）與庚○○○權益之合理目的，依
    法益衡量原則，自難認被上訴人於系爭住處第2層木門關閉
    後繼續錄影之行為具有侵害上訴人隱私權之不法性；至於戊
    ○雖主張實際上乃被上訴人夥同其他兄弟姐妹瓜分庚○○○約3
    千萬元財產，伊完全沒有從庚○○○處獲得任何一分錢等語（
    見本院卷第149頁），惟就被上訴人及其他兄弟姐妹瓜分庚○
    ○○鉅額財產乙節並未舉證以實其說，且庚○○○確曾獨自被戊○
    帶至代書處簽署前揭不利於己之文件，嗣經法院爭訟及調解
    始解決爭議，是戊○此部分主張，不足以推翻本院前揭關於
    被上訴人之舉尚無侵害隱私權不法性之認定，從而上訴人依
    民法侵權行為之法律關係，請求被上訴人賠償損害及誠心認
    錯道歉等情，均無理由，應予駁回。　　
五、綜上所陳，上訴人依民法侵權行為之法律關係，主張被上訴
    人之系爭錄影行為侵害伊之隱私權，並請求被上訴人應分別
    給付戊○10萬元、丁○○5萬元、甲○○5萬元；及應公開、誠心
    立如附件一所示之道歉書認錯，切結不再對上訴人及其家屬
    （即訴外人乙○○、丙○○）做錄影之行為等情，非屬有據，不
    應准許。從而原審所為上訴人敗訴之判決，於法並無不合，
    上訴意旨指摘原判決不當，求予廢棄改判，為無理由，應駁
    回其上訴。
六、本件事證已臻明確，兩造其餘之攻擊或防禦方法及所用之證
    據，經本院斟酌後，認為均不足以影響本判決之結果，爰不
    逐一論列，附此敘明。
七、據上論結，本件上訴為無理由，依民事訴訟法第449條第1項
    、第78條，判決如主文。
中　　華　　民　　國　　111 　年　　8 　　月　　16　　日
                  民事第十四庭  
                        審判長法  官  蔡和憲
                              法  官  陳雯珊
                              法  官  周珮琦
正本係照原本作成。
如不服本判決，應於收受送達後20日內向本院提出上訴書狀，其
未表明上訴理由者，應於提出上訴後20日內向本院補提理由書狀
（均須按他造當事人之人數附繕本）上訴時應提出委任律師或具
有律師資格之人之委任狀；委任有律師資格者，另應附具律師資
格證書及釋明委任人與受任人有民事訴訟法第466 條之1第1項但
書或第2項所定關係之釋明文書影本。如委任律師提起上訴者，
應一併繳納上訴審裁判費。
中　　華　　民　　國　　111 　年　　8 　　月　　16　　日
                              書記官  強梅芳
附件一：道歉書
已○○於民國107年10月12日下午4時許，在戊○、丁○○、甲○○位於
桃園市桃園區○○路00巷0號住處之紗窗外，持手機開啟錄影功能
，竊錄戊○、丁○○、甲○○在上址客廳之非公開活動，已○○已認知
自己是錯誤的行為，因此誠心向戊○、丁○○、甲○○致歉，並切結
日後不再對戊○、丁○○、甲○○的住家內活動作任何錄音、錄影的
行為。          道歉人：已○○

附件二：系爭錄影行為之勘驗結果
〈00：00：00至00：00：05〉（聽不清楚）
〈00：00：06〉庚○○○：你沒叫阿嬤，蛤？（台語）
〈00：00：08〉丁○○：你錄影幹嘛？（抬頭向門外說）
〈00：00：10〉丁○○：欸，我不能給你錄影。
〈00：00：11〉丁○○：我沒有同意。
〈00：00：13〉丁○○將木門關上（門關上的聲音）
〈00：00：16至00：00：30〉
（門關上，屋內有講話聲音聽不清楚）
〈00：00：31〉不知何人的聲音：有啦有啦（台語）
〈00：00：35〉被上訴人敲擊木門3至4下（敲擊聲）
〈00：00：42〉庚○○○將木門打開（開門聲）
〈00：00：44〉被上訴人：媽（台語）
〈00：00：45〉被上訴人：媽，你看，你看，你看到阿○（戊○原名
丑○○）了，你看到阿○了（台語）
〈00：00：49至00：00：52〉
被上訴人：你看，你看到阿○了（台語）
戊○：不准錄影，不准錄影。
〈00：00：54〉被上訴人：吼，你看到阿○了（台語）
〈00：00：56〉庚○○○：你不要再錄影了（台語）
〈00：00：56至00：00：57〉
被上訴人：好好好好好（台語），停了啦。
〈00：00：59〉被上訴人：好，我不錄影，我不錄影（台語）